【裁判字號】    99,易,2381
【裁判日期】    991230
【裁判案由】    詐欺
【裁判全文】
臺灣高雄地方法院刑事判決              99年度易字第2381號
公  訴  人  臺灣高雄地方法院檢察署檢察官
被      告  康芳銘
上列被告因詐欺案件，經檢察官提起公訴（臺灣高雄地方法院檢
察署99年度偵字第16485 號）及移送併案審理（臺灣基隆地方法
院檢察署99年度偵字第4912號），被告於準備程序中就被訴事實
為有罪之陳述，經本院裁定改以簡式審判程序審理，並判決如下
：
    主  文
康芳銘幫助犯詐欺取財罪，處有期徒刑貳月，如易科罰金，以新
臺幣壹仟元折算壹日。緩刑貳年，緩刑期間應向被害人王原政支
付新臺幣捌仟元之財產上損害賠償，並應向執行檢察官指定之公
益團體、地方自治團體或社區提供捌拾小時之義務勞務。緩刑期
間付保護管束。
    事  實
一、康芳銘能預見任意將其所有之行動電話門號及金融機構帳戶
    帳號交給他人，並任意聽從他人之言，將不明來源匯入己之
    帳戶內，非屬己之款項領出交給他人，足供他人用為詐欺等
    犯罪之用並幫助詐騙集團成員提領贓款，詎以上開結果之發
    生亦不違其本意之犯意，將其於民國99年2 月21日向亞太行
    動寬頻電信股份有限公司（下稱亞太電信公司）申請之0000
    000000號行動電話門號SIM 卡1 張（下稱系爭SIM 卡），於
    同日某時，在基隆市○○路之全虹電信門市，將該SIM 卡、
    門號申請書副本交給真實姓名、年籍均不詳，綽號「阿維」
    之成年男子。再於其後至99年3 月3 日下午1 時33分前之期
    間內某日，將其所申辦之中華郵政股份有限公司鳳山郵局（
    下稱鳳山郵局），帳號0000000-0000000 號之帳戶（下稱系
    爭帳戶）號碼告知「阿維」。嗣該成年男子所屬之詐騙集團
    成員，意圖為自己不法所有，分別為以下行為：（一）以電
    腦連線之方式，登入露天拍賣網站，憑藉上開申請書副本所
    載康芳銘之資料，以康芳銘之名義向該網站申請帳號「
    tofxxk」使用，並以該帳號登入該網站刊登販賣NOKIA X6廠
    牌行動電話之訊息，且留上開電話號碼作為聯絡之用，致上
    網瀏覽該訊息之潘仁達陷於錯誤，參與競標而得標，並撥打
    上開電話與詐騙集團成員聯絡，依其指示於99年3 月3 日下
    午1 時33分許，在高雄市苓雅區○○○路237 號五塊厝郵局
    臨櫃匯款新臺幣（下同）1 萬2600元至康芳銘上開帳戶內，
    嗣於同日「阿維」向康芳銘表示有人要匯1 萬2000元給他，
    康芳銘即從該帳戶內提領1 萬2000元後交給「阿維」；（二
    ）以電腦連線之方式登入MSN 社群網站，並向MSN 申請帳號
    「QQ111PP ＠hotmail. com .tw」使用，而於同年3 月17日
    晚上11時許，以該帳號向王原政佯稱欲販賣運動彩投注單，
    並留有上開電話號碼作為聯絡之用，致使王原政陷於錯誤，
    依以上開電話聯絡之詐騙集團成員指示，於99年3 月18日下
    午4 時15分許，在基隆市○○區○○路2 號國立海洋大學圖
    書館交付8000元給不詳之詐騙集團成員，嗣該成員收受現金
    後隨即逃逸不知去向。後經潘仁達、王原政等人發覺有異，
    報警究辦，始循線查獲上情。
二、案經高雄市政府警察局林園分局報告臺灣高雄地方法院檢察
    署檢察官偵查起訴及基隆市警察局第二分局報告臺灣基隆地
    方法院檢察署檢察官併案審理。
    理  由
一、本件被告康芳銘所犯非死刑、無期徒刑或最輕本刑有期徒刑
    三年以上之罪，亦非高等法院管轄第一審案件，且於準備程
    序進行中，被告先就被訴事實為有罪之陳述，經告知被告簡
    式審判程序之旨，並聽取檢察官、被告之意見後，本院裁定
    改以簡式審判程序審理，是本件之證據調查，依刑事訴訟法
    第273 條之2 規定，不受同法第159 條第1 項、第161 條之
    2 、第161 條之3 、第163 條之1 及第164 條至第170 條規
    定之限制，合先敘明。
二、前開事實，業據被告於審理時坦承不諱，核與被害人潘仁達
    、王原政於警詢時之證述情節相符（見警卷第3-4 頁，臺灣
    基隆地方法院檢察署99年度偵字第4912號卷第13-14 頁），
    復有高雄市政府警察局苓雅分局三多路派出所受理詐騙帳戶
    通報警示簡便格式表、內政部警政署反詐騙案件紀錄表、郵
    政國內匯款收據、鳳山郵局99年4 月13日鳳營字第09901004
    18號函及所附被告之開戶基本資料、最近交易資料、露天拍
    賣網站列印資料、被害人潘仁達以行動電話與被告前揭電話
    以傳送簡訊方式聯絡之翻拍照片、通聯調閱查詢單、網路帳
    號「tofxxk」之申辦人基本資料及使用人IP位址、中華電信
    IP資料查詢單、被害人王原政以行動電話與被告上開行動電
    話聯絡之通話明細在卷可憑（見警卷第5-33頁，臺灣基隆地
    方法院檢察署99年度偵字第4912號卷第9-11頁，臺灣高雄地
    方法院檢察署99年度偵字第16485 號卷第3-12、21-25 頁）
    ，足徵被告任意性之自白，核與事實相符，應屬可信。至於
    檢察官雖認被告係與「阿維」及其所屬之詐欺集團有犯意聯
    絡，以提供前揭行動電話門號SIM 卡、系爭帳戶號碼及提領
    款項之方式共犯本件詐欺犯行，然依卷附「tofxxk」露天拍
    賣網站帳戶之登入IP資料，與被告所稱平日上網處所之IP位
    置不符（見臺灣高雄地方法院檢察署99年度偵字第16485 號
    卷第21-27 頁），更無證據證明申辦帳號及其後用該帳號刊
    登不實拍賣資訊之人為被告。又被告固然坦承有告知「阿維
    」系爭帳戶之帳號，並有自該帳戶內提領1 萬2000元，但被
    告所稱已將1 萬2000元全數交給「阿維」此節，並未見檢察
    官提出其他證據證明此為虛枉，自應作對被告有利之解釋，
    難認其所述為虛。而檢察官所論被告交前揭行動電話門號
    SIM 卡、系爭帳戶帳號給不熟識之「阿維」，並提領金錢給
    「阿維」均顯不合理等語，亦只能認其具有能預見任意將其
    所有之行動電話門號SIM 卡、金融帳戶帳號交給他人，足供
    他人用為詐欺等犯罪之用，甚至依「阿維」指示提款，有可
    能幫助詐騙集團成員取得款項，詎以上開結果之發生亦不違
    其本意之犯意，不能以此即論被告就有與「阿維」共犯本件
    詐欺犯行之犯意聯絡。基此，檢察官上揭所論容有未恰，尚
    難憑採。本件被告有幫助犯詐欺取財罪之事證已明確，犯行
    堪以認定，應依法論科。
四、按刑法上之幫助犯，係對於犯罪與正犯有共同之認識，而以
    幫助之意思，對於正犯資以助力，而未參與實施犯罪之行為
    者而言（最高法院75年度臺上字第1509號、88年度臺上字第
    1270號判決意旨參照）；是以，如未參與實施犯罪構成要件
    之行為，且係出於幫助之意思提供助力，即屬幫助犯，而非
    共同正犯。本件被告提供系爭SIM 卡、系爭帳戶號碼給「阿
    維」，嗣最後該門號、帳戶即遭詐騙集團成員作為詐欺取財
    犯罪所用，其單純提供上述物品供人使用暨幫助「阿維」提
    領款項之行為，尚不等同於向被害人施以欺罔之詐術行為，
    是被告之行為，對於該等不法份子遂行詐欺取財犯行資以助
    力，核其所為，係犯刑法第30條第1 項、第339 條第1 項詐
    欺取財罪之幫助犯。臺灣基隆地方法院檢察署檢察官就被告
    前揭同一犯行移送併辦部分，雖未據檢察官起訴，然此部分
    乃與起訴書所載之犯罪事實同一，本院自得併予審究。檢察
    官雖認被告係與「阿維」共犯本件犯行云云，但本院前已敘
    明檢察官之舉證尚有不足，應僅構成詐欺取財罪之幫助犯。
    而被告幫助「阿維」及其所屬詐欺集團犯詐欺取財罪，與檢
    察官起訴之共犯詐欺取財罪2 者基本事實均同一，本院自得
    變更起訴法條而審理之（最高法院99年度臺上字第6717號判
    決意旨參照）。被告先後提供前揭SIM 卡、系爭帳戶之帳號
    給「阿維」，及依「阿維」之意提領款項之行為，在刑法評
    價上，視為包括一行為予以評價，較為合理。被告前揭行為
    幫助上開詐欺集團成員詐騙被害人潘仁達、王原政2 人，係
    一行為觸犯2 罪名，應依刑法第55條規定論以想像競合犯，
    從一重處斷。又被告所為既係刑法第339 條第1 項詐欺取財
    罪之幫助犯，爰依正犯之刑減輕之。本院審酌被告因一時未
    能深思熟慮，提供系爭SIM 卡、帳戶號碼供他人從事詐財犯
    行，且協助他人取得詐得之款項，助長詐欺犯罪之氣焰，並
    危害財產交易安全非輕，惟念及被告於本院審理時坦承犯行
    ，犯後態度良好，且已與被害人潘仁達達成和解並賠償完畢
    ，有和解書存卷為憑（見臺灣高雄地方法院檢察署99年度偵
    字第16485 號卷第19-20 頁）等一切情狀，量處如主文所示
    之刑，並諭知易科罰金之折算標準，以資懲儆。此外，被告
    未曾因犯罪經法院判罪處刑，有臺灣高等法院被告前案紀錄
    表在卷可參，其因一時未能深思而觸犯刑章，如今已坦承犯
    行、深具悔意，經此偵審程序及刑之宣告後，應當知所警惕
    ，信無再犯之虞，本院因認所宣告之刑以暫不執行為適當，
    爰依刑法第74條第1 項第1 款之規定併予宣告緩刑2 年，並
    命其應賠償另一被害人王原政8000元之財產損害，以啟自新
    。再者，為使被告能於本件中深切記取教訓，爰併依刑法第
    93 條 第1 項第2 款、第74條第2 項第5 款之規定，諭知被
    告於緩刑期間應付保護管束，並應向執行檢察官指定之公益
    團體、地方自治團體或社區，提供80小時之義務勞務。被告
    於本件緩刑期間，倘違反上開負擔，情節重大，足認原宣告
    之緩刑難收其預期效果，而有執行刑罰之必要，得依刑法第
    75條之1 第1 項第4 款規定撤銷其緩刑之宣告，併此敘明。
據上論斷，應依刑事訴訟法第273 條之1 第1 項、第299 條第1
項前段、第300 條，刑法第30條、第339 條第1 項、第55條、第
41條第1 項前段、第74條第1 項第1 款、第2 項第3 款、第5 款
、第93條第1 項第2 款，刑法施行法第1 條之1 ，判決如主文。
本件經檢察官陳俊宏到庭執行職務。
中    華    民    國    99    年    12    月    30    日
              刑事第十七庭    法  官  余銘軒
以上正本證明與原本無異。
如不服本判決應於收受送達後10日內向本院提出上訴書狀，並應
敘述具體理由；如未敘述上訴理由者，應於上訴期間屆滿後20日
內向本院補提理由書（均須按他造當事人之人數附繕本）「切勿
逕送上級法院」。
中    華    民    國   100    年    1     月    3     日
                              書記官  吳書逸
附錄論罪科刑法條
中華民國刑法第339條
（普通詐欺罪）
意圖為自己或第三人不法之所有，以詐術使人將本人或第三人之
物交付者，處 5 年以下有期徒刑、拘役或科或併科 1 千元以下
罰金。
以前項方法得財產上不法之利益或使第三人得之者，亦同。
前二項之未遂犯罰之。

司法院資訊處製作；財團法人民間司法改革基金會備份。
